---
title: "DIA 2. GLM"
author: "Facundo X. Palacio"
date: "`r Sys.Date()`"
output: 
  tufte::tufte_html:
    toc: true
---

```{r setup, include=FALSE}
knitr::opts_chunk$set(echo = TRUE)
```

\

### PRESENCIA-AUSENCIA
Cabral et al. (2007) estudiaron la distribución de platijas (*Solea solea*) en el estuario Tagus, Portugal. Se desea saber qué factores están relacionados con la presencia esta especie.

```{r}
# Analisis exploratorio
datos <- read.table("../datos/Solea.txt", header = T) 
str(datos)
hist(datos$Solea_solea)
table(datos$Solea_solea)
pairs(datos[, 4:12])
round(cor(datos[, 4:12]), 2)
```

\

### GLM binomial
```{r}
m.bin <- glm(Solea_solea ~ temperature + transparency + salinity, family = binomial, data = datos)
summary(m.bin)
```

\

### Bondad del ajuste
```{r}
summary(m.bin)
1 - (m.bin$dev/m.bin$null) # Pseudo-R2
library(performance)
r2_tjur(m.bin) # Coeficiente de determinacion de Tjur
```

\

### Grafico del  modelo
```{r}
library(visreg)
visreg(fit = m.bin, xvar = "salinity", scale = "response", ylim = c(0, 1), 
       xlab = "Salinidad", ylab = "Probabilidad de presencia") 
points(datos$salinity, datos$Solea_solea)
```

\

### Interpretacion de los coeficientes
```{r}
exp(m.bin$coeff[2]) # Razon de odds
```
Por unidad de salinidad, la relación $\frac{P(presencia)}{P(ausencia)}$ (odd) disminuye en 0.90 unidades

\

#### Validacion
```{r}
plot(m.bin)
library(DHARMa)
plot(simulateResiduals(fittedModel = m.bin))
```

\

#### Ecuacion
```{r}
library(equatiomatic)
extract_eq(m.bin, use_coefs = TRUE, fix_signs = TRUE)
```

\

### Capacidad predictiva
```{r}
# Matriz de confusion
obs <- datos$Solea_solea
pred <- ifelse(predict(m.bin, type = "response")>0.5, 1, 0)
matriz.conf <- table(obs, pred) 
matriz.conf
# Porcentajes de clasificacion
matriz.conf/rowSums(matriz.conf)
```

\

### CONTEOS
Gotelli & Ellison (2002) analizaron los determinantes biogeográficos de la riqueza de hormigas (Srich) a escala regional (hormigas.txt). Para esto se describió el tipo de hábitat (Habitat), la latitud (Latitude) y la altitud (Elevation).

```{r}
# Analisis exploratorio
h <- read.table("../datos/hormigas.txt", header = T) 
str(h)
h$Habitat <- as.factor(h$Habitat)
pairs(h[, 2:5])
round(cor(h[, c(2, 4:5)]), 2)
plot(table(h$Srich), xlab = "Numero de especies", ylab = "Frecuencia")
hist(h$Srich, xlab = "Numero de especies", ylab = "Frecuencia relativa", main = "", freq = FALSE)
# Ajuste de distribucion a los datos
sim.pois <- dpois(x = 0:max(h$Srich), lambda = mean(h$Srich))
lines(x = 0:max(h$Srich), y = sim.pois, col = "blue", lwd = 2, type = "b")
var(h$Srich)/mean(h$Srich)
```

\

### GLM Poisson
```{r}
m.pois <- glm(Srich ~ Latitude + Elevation + Habitat, family = poisson, data = h)
summary(m.pois)
```

\

### GLM quasi-Poisson
```{r}
m.qpois <- glm(Srich ~ Latitude + Elevation + Habitat, family = quasipoisson, data = h)
summary(m.qpois)

# Parámetro de dispersión
resid <- residuals(m.qpois, type = "pearson")
nparam <- length(m.qpois$coeff)
ndatos <- nrow(h)
disp.param <- sum(resid^2)/(ndatos - nparam)
disp.param

m.qpois.null <- glm(Srich ~ 1, family = quasipoisson, data = h)
summary(m.qpois.null)

library(DHARMa)
testDispersion(m.pois)
```

\

### Validacion
```{r}
residP <- resid(m.qpois, type = "pearson")  # residuos de Pearson 
residD <- resid(m.qpois, type = "deviance") # residuos de devianza 
pred <- predict(m.qpois, type = "response") # valores predichos 
plot(pred, residP) 
plot(pred, residD)
plot(simulateResiduals(fittedModel = m.pois))
```

\

### Bondad del ajuste
```{r}
1 - (m.qpois$dev/m.qpois$null) # Pseudo-R2
```

\

#### Ecuacion
```{r}
library(equatiomatic)
extract_eq(m.qpois, use_coefs = TRUE, fix_signs = TRUE)
```

\

### Graficos
```{r}
library(visreg)
visreg(fit = m.qpois, xvar = "Latitude", by = "Habitat", overlay = TRUE, 
       scale = "response", xlab = "Latitud (º)", ylab = "Numero de especies",
       type = "conditional", cond = list(Latitude = mean(h$Latitude), Elevation = mean(h$Elevation))) 
bg <- h[h$Habitat == "Bog", ] 
ft <- h[h$Habitat == "Forest", ] 
points(bg$Latitude, bg$Srich, pch=19, col = "red") 
points(ft$Latitude, ft$Srich, pch=19, col = "blue")
```

\

## GLM binomial negativo
Leong et al. (2014) estudiaron el efecto del paisaje (urbano, agrícola y natural) sobre el número de interacciones de polinizadores nativos en $Centaurea solstitialis$ (Asteraceae). Se quiere evaluar si existen diferencias en el número de interacciones (total) entre los 3 tipos de ambientes (type) teniendo en 
cuenta la temperatura (temp) y la velocidad del viento (wind). 

```{r}
# Analisis exploratorio
pol <- read.table("../datos/bees_data.txt", header = T) 
str(pol)
pol$habitat <- factor(pol$type, levels = c("n", "a", "u"))
pairs(pol[, c("habitat", "temp", "wind", "total")])
boxplot(pol$total ~ pol$habitat)
cor(pol$temp, pol$wind)
hist(pol$total, xlab = "Numero de interacciones", ylab = "Frecuencia relativa", main = "", freq = FALSE, ylim = c(0, 0.05))
# Ajuste de distribucion a los datos
sim.pois <- dpois(x = 0:max(pol$total), lambda = mean(pol$total))
lines(x = 0:max(pol$total), y = sim.pois, col = "blue", lwd = 2, type = "b")
var(pol$total)/mean(pol$total)
```

\

#### Chequear sobredispersion
```{r}
mqpoi.pol <- glm(total ~ habitat + temp + wind, family = quasipoisson, data = pol) 
summary(mqpoi.pol)
library(DHARMa)
mpoi.pol <- glm(total ~ habitat + temp + wind, family = poisson, data = pol)
testDispersion(mpoi.pol)
```

\

#### Validacion del modelo quasipoisson
```{r}
plot(simulateResiduals(fittedModel = mpoi.pol))
```

\

#### Modelo binomial negativo
```{r}
library(MASS)
mbn.pol <- glm.nb(total ~ habitat + temp + wind, data = pol) 
summary(mbn.pol)
```

\

#### Validacion del modelo binomial negativo
```{r}
plot(simulateResiduals(fittedModel = mbn.pol))
```

\

### Bondad del ajuste
```{r}
1 - (mbn.pol$dev/mbn.pol$null) # Pseudo-R2
```

\

#### Ecuacion
```{r}
library(equatiomatic)
extract_eq(mbn.pol, use_coefs = TRUE, fix_signs = TRUE)
```

\

#### Comparaciones multiples
```{r}
library(multcomp) 
comp <- glht(mbn.pol, mcp(habitat = "Tukey")) 
summary(comp) 
```

\

### Incluyendo un offset
```{r}
mbn.pol.off <- glm.nb(total ~ habitat + temp + wind + offset(log(min)), data = pol)
summary(mbn.pol.off)
```

\

#### Graficos
```{r}
layout(matrix(1:2, 1, 2))
visreg(fit = mbn.pol, xvar = "habitat", scale = "response", cond = list(temp = mean(pol$temp), wind = mean(pol$wind)), xlab = "Habitat", ylab = "Numero de visitas", main = "GLM binomial negativo")
visreg(fit = mbn.pol.off, xvar = "habitat", scale = "response", cond = list(temp = mean(pol$temp), wind = mean(pol$wind), min = 1), xlab = "Habitat", ylab = "Tasa de visitas (ind/min)", main = "GLM binomial negativo con offset")
layout(1)
```

\

## Modelo lineal general
```{r}

```

\

## GLM Gamma
Allen et al. (2015) analizaron el efecto de grandes carnivoros (Ursus americanus y Puma concolor) sobre la actividad de carroñeros. Registraron la duracion media del evento de alimentacion (duration) por carroñeros en sitios con cadaveres producto de pumas y sitios control donde se colocaron cadaveres colectados en la ruta (trat). 

\

## Modelos truncados en cero
Santos et al. (2011) estudiaron la probabilidad de persistencia de las caracasas de animales muertos en ruta (Snakes.txt). La variable respuesta es el número de dias que perduraban las caracasas sin ser removidas (N_days). Las variables explicatorias son el tamaño de cada especie (Size_cm), la proporcion de dias con lluvia (PDayRain), las precipitaciones totales (Tot_Rain), la temperatura diaria promedio (Temp_avg), la identidad de la ruta que representa la intesidad del trafico (Road; EN114 tiene alto transito, EN4 tiene trafico medio, y EN370_EN114_4 tiene bajo trafico), la ubicación en la ruta (Road_Loc; L = asfalto, V = borde), la estacion (Season), y la especie (Species).

```{r}
# Analisis exploratorio
serp <- read.table("../datos/Snakes.txt", header = T) 
str(serp)
plot(table(serp$N_days))
mean(serp$N_days)
pairs(serp[, c("PDayRain", "Tot_Rain", "Temp_avg")])
round(cor(serp[, c("PDayRain", "Tot_Rain", "Temp_avg")]), 2)
boxplot(serp$PDayRain ~ serp$Season)
boxplot(serp$Tot_Rain ~ serp$Season)
boxplot(serp$Temp_avg ~ serp$Season)
```
\

### GLM Poisson

```{r}
m.pois <- glm(N_days ~ Size_cm + PDayRain + Tot_Rain + Road + Size_cm + Road_Loc + Size_cm:PDayRain, family = poisson, data = serp)
summary(m.pois)
```

\

### GLM Poisson truncado en cero
```{r}
library(VGAM)
m.pois.trun <- vglm(N_days ~ Size_cm + PDayRain + Tot_Rain + Road + Size_cm + Road_Loc + Size_cm:PDayRain, family = pospoisson, control =  vglm.control(maxit = 100), data = serp)
summary(m.pois.trun)
```

\

### GLM binomial negativo truncado en cero
```{r}
m.nb.trun <- vglm(N_days ~ Size_cm + PDayRain + Tot_Rain + Road + Size_cm + Road_Loc + Size_cm:PDayRain, family = posnegbinomial, control =  vglm.control(maxit = 100), data = serp)
summary(m.nb.trun)
```

\

### Comparacion de coeficientes entre modelos
```{r}
data.frame(coef.Poisson = summary(m.pois)$coeff[, 1], 
           coef.Poisson.truncado = summary(m.pois.trun)@coef3[, 1])
```

\

## Modelos inflados en ceros
Hemmingsen et al. (2005) analizaron las infecciones por *Trypanosoma* en bacalaos (*Gadus morhua*) durante cruceros anuales en la costa norte de Noruega. La variable respuesta es la prevalencia de parasitos (Prevalence). Posibles variables explicatorias son el año (Year), area (Area) y profundidad de captura (Depth). 

```{r}
# Analisis exploratorio
parasitos <- read.table("../datos/ParasiteCod.txt", header = T) 
str(parasitos)
plot(table(parasitos$Intensity))
table(parasitos$Intensity)[1] # Numero de ceros observados
# Ajuste de distribucion a los datos
xIntensity <- mean(parasitos$Intensity, na.rm = TRUE)
sim.pois <- dpois(x = 0:max(parasitos$Intensity, na.rm = TRUE), lambda = xIntensity)
ndatos <- length(na.omit(parasitos$Intensity))
random.sample.pois <- rpois(n = ndatos, lambda = xIntensity)
plot(table(random.sample.pois))
length(random.sample.pois[random.sample.pois == 0]) # Numero de ceros esperados
```
\




