---
title: "DIA 2. GLM"
author: "Facundo X. Palacio"
date: "`r Sys.Date()`"
output: 
  tufte::tufte_html:
    toc: true
---

```{r setup, include = FALSE}
knitr::opts_chunk$set(message = FALSE, warning = FALSE, error = FALSE, echo = TRUE)
```

\

### PRESENCIA-AUSENCIA
Cabral et al. (2007) estudiaron la distribución de platijas (*Solea solea*) en el estuario Tagus, Portugal. Se desea saber qué factores están relacionados con la presencia esta especie.

```{r explo1}
# Analisis exploratorio
datos <- read.table("../datos/Solea.txt", header = T) 
str(datos)
hist(datos$Solea_solea)
table(datos$Solea_solea)
pairs(datos[, 4:12])
round(cor(datos[, 4:12]), 2)
```

\

### GLM binomial
```{r glm binomial}
m.bin <- glm(Solea_solea ~ temperature + transparency + salinity, family = binomial, data = datos)
summary(m.bin)
```

\

### Bondad del ajuste
```{r bondad binomial}
summary(m.bin)
1 - (m.bin$dev/m.bin$null) # Pseudo-R2
library(performance)
r2_tjur(m.bin) # Coeficiente de determinacion de Tjur
```

\

### Grafico del  modelo
```{r grafico binomial}
library(visreg)
visreg(fit = m.bin, xvar = "salinity", scale = "response", ylim = c(0, 1), 
       xlab = "Salinidad", ylab = "Probabilidad de presencia") 
points(datos$salinity, datos$Solea_solea)
```

\

### Interpretacion de los coeficientes
```{r interpretacion coef}
exp(m.bin$coeff[2]) # Razon de odds
```
Por unidad de salinidad, la relación $\frac{P(presencia)}{P(ausencia)}$ (odd) disminuye en 0.90 unidades

\

#### Validacion
```{r validacion glm binomial}
plot(m.bin)
library(DHARMa)
plot(simulateResiduals(fittedModel = m.bin))
```

\

#### Ecuacion
```{r ecuacion glm binomial}
library(equatiomatic)
extract_eq(m.bin, use_coefs = TRUE, fix_signs = TRUE)
```

\

### Capacidad predictiva
```{r matriz confusion}
# Matriz de confusion
obs <- datos$Solea_solea
pred <- ifelse(predict(m.bin, type = "response")>0.5, 1, 0)
matriz.conf <- table(obs, pred) 
matriz.conf
# Porcentajes de clasificacion
matriz.conf/rowSums(matriz.conf)
```

\

### CONTEOS
Gotelli & Ellison (2002) analizaron los determinantes biogeográficos de la riqueza de hormigas (Srich) a escala regional (hormigas.txt). Para esto se describió el tipo de hábitat (Habitat), la latitud (Latitude) y la altitud (Elevation).

```{r explo2}
# Analisis exploratorio
h <- read.table("../datos/hormigas.txt", header = T) 
str(h)
h$Habitat <- as.factor(h$Habitat)
pairs(h[, 2:5])
round(cor(h[, c(2, 4:5)]), 2)
plot(table(h$Srich), xlab = "Numero de especies", ylab = "Frecuencia")
hist(h$Srich, xlab = "Numero de especies", ylab = "Frecuencia relativa", main = "", freq = FALSE)
# Ajuste de distribucion a los datos
sim.pois <- dpois(x = 0:max(h$Srich), lambda = mean(h$Srich))
lines(x = 0:max(h$Srich), y = sim.pois, col = "blue", lwd = 2, type = "b")
var(h$Srich)/mean(h$Srich)
```

\

### GLM Poisson
```{r glm poisson}
m.pois <- glm(Srich ~ Latitude + Elevation + Habitat, family = poisson, data = h)
summary(m.pois)
```

\

### GLM quasi-Poisson
```{r glm quasipoisson}
m.qpois <- glm(Srich ~ Latitude + Elevation + Habitat, family = quasipoisson, data = h)
summary(m.qpois)

# Parámetro de dispersión
resid <- residuals(m.qpois, type = "pearson")
nparam <- length(m.qpois$coeff)
ndatos <- nrow(h)
disp.param <- sum(resid^2)/(ndatos - nparam)
disp.param

m.qpois.null <- glm(Srich ~ 1, family = quasipoisson, data = h)
summary(m.qpois.null)

library(DHARMa)
testDispersion(m.pois)
```

\

### Validacion
```{r validacion glm poisson}
residP <- resid(m.qpois, type = "pearson")  # residuos de Pearson 
residD <- resid(m.qpois, type = "deviance") # residuos de devianza 
pred <- predict(m.qpois, type = "response") # valores predichos 
plot(pred, residP) 
plot(pred, residD)
plot(simulateResiduals(fittedModel = m.pois))
```

\

### Bondad del ajuste
```{r bondad glm poisson}
1 - (m.qpois$dev/m.qpois$null) # Pseudo-R2
```

\

#### Ecuacion
```{r ecuacion glm poisson}
library(equatiomatic)
extract_eq(m.qpois, use_coefs = TRUE, fix_signs = TRUE)
```

\

### Graficos
```{r grafico glm poisson}
library(visreg)
visreg(fit = m.qpois, xvar = "Latitude", by = "Habitat", overlay = TRUE, 
       scale = "response", xlab = "Latitud (º)", ylab = "Numero de especies",
       type = "conditional", cond = list(Latitude = mean(h$Latitude), Elevation = mean(h$Elevation))) 
bg <- h[h$Habitat == "Bog", ] 
ft <- h[h$Habitat == "Forest", ] 
points(bg$Latitude, bg$Srich, pch=19, col = "red") 
points(ft$Latitude, ft$Srich, pch=19, col = "blue")
```

\

## GLM binomial negativo
Leong et al. (2014) estudiaron el efecto del paisaje (urbano, agrícola y natural) sobre el número de interacciones de polinizadores nativos en $Centaurea solstitialis$ (Asteraceae). Se quiere evaluar si existen diferencias en el número de interacciones (total) entre los 3 tipos de ambientes (type) teniendo en 
cuenta la temperatura (temp) y la velocidad del viento (wind). 

```{r explo3}
# Analisis exploratorio
pol <- read.table("../datos/bees_data.txt", header = T) 
str(pol)
pol$habitat <- factor(pol$type, levels = c("n", "a", "u"))
pairs(pol[, c("habitat", "temp", "wind", "total")])
boxplot(pol$total ~ pol$habitat)
cor(pol$temp, pol$wind)
hist(pol$total, xlab = "Numero de interacciones", ylab = "Frecuencia relativa", main = "", freq = FALSE, ylim = c(0, 0.05))
# Ajuste de distribucion a los datos
sim.pois <- dpois(x = 0:max(pol$total), lambda = mean(pol$total))
lines(x = 0:max(pol$total), y = sim.pois, col = "blue", lwd = 2, type = "b")
var(pol$total)/mean(pol$total)
```

\

#### Chequear sobredispersion
```{r sobredispersion}
mqpoi.pol <- glm(total ~ habitat + temp + wind, family = quasipoisson, data = pol) 
summary(mqpoi.pol)
library(DHARMa)
mpoi.pol <- glm(total ~ habitat + temp + wind, family = poisson, data = pol)
testDispersion(mpoi.pol)
```

\

#### Validacion del modelo quasipoisson
```{r validacion glm quasipoisson}
plot(simulateResiduals(fittedModel = mpoi.pol))
```

\

#### Modelo binomial negativo
```{r glm BN}
library(MASS)
mbn.pol <- glm.nb(total ~ habitat + temp + wind, data = pol) 
summary(mbn.pol)
```

\

#### Validacion del modelo binomial negativo
```{r validacion glm BN}
plot(simulateResiduals(fittedModel = mbn.pol))
```

\

### Bondad del ajuste
```{r bondad BN}
1 - (mbn.pol$dev/mbn.pol$null) # Pseudo-R2
```

\

#### Ecuacion
```{r ecuacion glm BN}
library(equatiomatic)
extract_eq(mbn.pol, use_coefs = TRUE, fix_signs = TRUE)
```

\

#### Comparaciones multiples
```{r comparaciones}
library(multcomp) 
comp <- glht(mbn.pol, mcp(habitat = "Tukey")) 
summary(comp) 
```

\

### Incluyendo un offset
```{r offset}
mbn.pol.off <- glm.nb(total ~ habitat + temp + wind + offset(log(min)), data = pol)
summary(mbn.pol.off)
```

\

#### Graficos
```{r grafico glm BN}
layout(matrix(1:2, 1, 2))
visreg(fit = mbn.pol, xvar = "habitat", scale = "response", cond = list(temp = mean(pol$temp), wind = mean(pol$wind)), xlab = "Habitat", ylab = "Numero de visitas", main = "GLM binomial negativo")
visreg(fit = mbn.pol.off, xvar = "habitat", scale = "response", cond = list(temp = mean(pol$temp), wind = mean(pol$wind), min = 1), xlab = "Habitat", ylab = "Tasa de visitas (ind/min)", main = "GLM binomial negativo con offset")
layout(1)
```

\

## Modelo lineal general
Palacio et al. (2014) estudiaron la seleccion natural mediada por aves frugivoras sobre rasgos de los frutos de *Celtis tala* (frutos Celtis 2013.txt), incluyendo el diametro (diam), peso (peso), concentracion de azucares (az), peso de pulpa (pulpa), peso de semilla (sem) y relacion peso de pulpa/peso de semilla (pulpa.sem). Analizar qué factores explican el tamaño del fruto. 
```{r lm}
celtis <- read.delim("C:/RD/frutos Celtis 2013.csv", sep = ",")
str(celtis)
pairs(celtis[, 3:7])
round(cor(celtis[, 4:7], use = "complete.obs"), 2)
hist(celtis$diam, xlab = "Diametro (mm)", ylab = "Frecuencia", main = "")
mlg <- glm(diam ~ az + sem, family = gaussian, data = celtis)
summary(mlg)
```

\

## GLM Gamma - FALTA
Allen et al. (2015) analizaron el efecto de grandes carnivoros (Ursus americanus y Puma concolor) sobre la actividad de carroñeros. Registraron la duracion media del evento de alimentacion (duration) por carroñeros en sitios con cadaveres producto de pumas y sitios control donde se colocaron cadaveres colectados en la ruta (trat). 

\

## Modelos truncados en cero
Santos et al. (2011) estudiaron la probabilidad de persistencia de las caracasas de animales muertos en ruta (Snakes.txt). La variable respuesta es el número de dias que perduraban las carcasas sin ser removidas (N_days). Las variables explicatorias son el tamaño de cada especie (Size_cm), la proporcion de dias con lluvia (PDayRain), las precipitaciones totales (Tot_Rain), la temperatura diaria promedio (Temp_avg), la identidad de la ruta que representa la intesidad del trafico (Road; EN114 tiene alto transito, EN4 tiene trafico medio, y EN370_EN114_4 tiene bajo trafico), la ubicación en la ruta (Road_Loc; L = asfalto, V = borde), la estacion (Season), y la especie (Species).

```{r explo6}
# Analisis exploratorio
serp <- read.table("../datos/Snakes.txt", header = T) 
str(serp)
plot(table(serp$N_days))
mean(serp$N_days)
pairs(serp[, c("PDayRain", "Tot_Rain", "Temp_avg")])
round(cor(serp[, c("PDayRain", "Tot_Rain", "Temp_avg")]), 2)
boxplot(serp$PDayRain ~ serp$Season)
boxplot(serp$Tot_Rain ~ serp$Season)
boxplot(serp$Temp_avg ~ serp$Season)
```
\

### GLM Poisson

```{r glm poisson 2}
m.pois <- glm(N_days ~ Size_cm + PDayRain + Tot_Rain + Road + Size_cm + Road_Loc + Size_cm:PDayRain, family = poisson, data = serp)
summary(m.pois)
```

\

### GLM Poisson truncado en cero
```{r glm poisson truncado}
library(VGAM)
m.pois.trun <- vglm(N_days ~ Size_cm + PDayRain + Tot_Rain + Road + Size_cm + Road_Loc + Size_cm:PDayRain, family = pospoisson, control =  vglm.control(maxit = 100), data = serp)
summary(m.pois.trun)
```

\

### GLM binomial negativo truncado en cero
```{r glm BN truncado}
m.nb.trun <- vglm(N_days ~ Size_cm + PDayRain + Tot_Rain + Road + Size_cm + Road_Loc + Size_cm:PDayRain, family = posnegbinomial, control =  vglm.control(maxit = 100), data = serp)
summary(m.nb.trun)
```

\

### Comparacion de coeficientes entre modelos
```{r coef GLM}
data.frame(coef.Poisson = summary(m.pois)$coeff[, 1], 
           coef.Poisson.truncado = summary(m.pois.trun)@coef3[, 1])
```

\

## Modelos inflados en ceros
Hemmingsen et al. (2005) analizaron las infecciones por *Trypanosoma* en bacalaos (*Gadus morhua*) durante cruceros anuales en la costa norte de Noruega. La variable respuesta es la prevalencia de parasitos (Prevalence). Posibles variables explicatorias son el año (Year), area (Area) y profundidad de captura (Depth). 

```{r explo7}
# Analisis exploratorio
parasitos <- read.table("../datos/ParasiteCod.txt", header = T) 
str(parasitos)
plot(table(parasitos$Intensity))
table(parasitos$Intensity)[1] # Numero de ceros observados
# Ajuste de distribucion a los datos
xIntensity <- mean(parasitos$Intensity, na.rm = TRUE)
sim.pois <- dpois(x = 0:max(parasitos$Intensity, na.rm = TRUE), lambda = xIntensity)
ndatos <- length(na.omit(parasitos$Intensity))
random.sample.pois <- rpois(n = ndatos, lambda = xIntensity)
plot(table(random.sample.pois))
exp(-xIntensity) # Probabilidad de observar un cero
length(random.sample.pois[random.sample.pois == 0]) # Numero de ceros esperados
```
\

### GLMs inflados en ceros (ZIP y ZINB)
```{r glm inflado}
library(pscl)
# La primera parte de la formula contiene las covariables para el proceso de conteo, la segunda parte contiene las covariables para la probabilidad de los falsos ceros.
ZIP <- zeroinfl(Intensity ~ Depth | Length + Depth, dist = "poisson", 
link = "logit", data = parasitos)
summary(ZIP)

ZINB <- zeroinfl(Intensity ~ Depth | Length + Depth, dist = "negbin", 
link = "logit", data = parasitos)
summary(ZINB)
```

\

### Comparacion de ZIP y ZINB
```{r ZIP vs ZINB}
library(lmtest)
lrtest(ZIP, ZINB) # Test de razon de verosimilitud
```

\

### Validacion
```{r validacion ZINB}
resid <- residuals(ZINB, type = "pearson")
plot(resid, predict(ZINB), xlab = "Residuos", ylab = "Predichos")
AIC(ZIP, ZINB)
```

\

### Interpretacion y graficos del modelo
```{r graficos ZINB}
# Proceso de falsos ceros
Depth <- seq(min(parasitos$Depth), max(parasitos$Depth), length = 500)
Length <- mean(parasitos$Length, na.rm = TRUE)
zero.model.coef <- ZINB$coefficients$zero # Coeficientes
u <- zero.model.coef[1] + Length*zero.model.coef[2] + Depth*zero.model.coef[3]
zero.model.pred <- exp(u)/(1 + exp(u)) # Predicciones
plot(Depth, zero.model.pred, col = "blue", type = "l", lwd = 3, xlab = "Profundidad", ylab = "Probabilidad de falso cero")

# Proceso de conteo
count.model.coef <- ZINB$coefficients$count # Coeficientes
u <- count.model.coef[1] + Depth*count.model.coef[2]
count.model.pred <- exp(u) # Predicciones
plot(Depth, count.model.pred, col = "blue", type = "l", lwd = 3, xlab = "Profundidad", ylab = "Numero de parasitos")
```

\

### Modelos alterados en ceros (ZAP y ZANB)
```{r ZAP y ZANB}
# La primera parte de la formula contiene las covariables para el proceso de conteo, la segunda parte contiene las covariables para la probabilidad de los falsos ceros.
ZAP <- hurdle(Intensity ~ Depth | Length + Depth, dist = "poisson", 
link = "logit", data = parasitos)
summary(ZAP)

ZANB <- hurdle(Intensity ~ Depth | Length + Depth, dist = "negbin", 
link = "logit", data = parasitos)
summary(ZANB)
```

\

### Comparacion de ZAP y ZANB
```{r ZAP vs ZANB}
library(lmtest)
lrtest(ZAP, ZANB) # Test de razon de verosimilitud
AIC(ZAP, ZANB)
```

\

### Validacion
```{r validacion ZANB}
resid <- residuals(ZANB, type = "pearson")
plot(resid, predict(ZANB), xlab = "Residuos", ylab = "Predichos")
```

\

### Interpretacion y graficos del modelo
```{r graficos ZANB}
# Proceso de falsos ceros
Depth <- seq(min(parasitos$Depth), max(parasitos$Depth), length = 500)
Length <- mean(parasitos$Length, na.rm = TRUE)
zero.model.coef <- ZANB$coefficients$zero # Coeficientes
u <- zero.model.coef[1] + Length*zero.model.coef[2] + Depth*zero.model.coef[3]
zero.model.pred <- exp(u)/(1 + exp(u)) # Predicciones
parasitos$ceros <- ifelse(parasitos$Intensity == 0, 0, 1) # Ceros vs no ceros
plot(parasitos$Depth, parasitos$ceros, pch = 19, xlab = "Profundidad", ylab = "Probabilidad de obtener un cero")
lines(Depth, zero.model.pred, col = "blue", lwd = 2.5, main = "ZANB")

# Proceso de conteo
count.model.coef <- ZANB$coefficients$count # Coeficientes
u <- count.model.coef[1] + Depth*count.model.coef[2]
count.model.pred <- exp(u) # Predicciones
plot(parasitos$Depth, parasitos$Intensity, pch = 19, xlab = "Profundidad", ylab = "Prevalencia")
lines(Depth, count.model.pred, col = "blue", lwd = 2)
```