---
title: "Dia 5. Modelos mixtos"
author: 'Facundo X. Palacio'
date: "`r Sys.Date()`"
output: 
  tufte::tufte_html:
    toc: true
---

```{r setup, include = FALSE}
knitr::opts_chunk$set(message = FALSE, warning = FALSE, error = FALSE, echo = TRUE)
```

\

#### Dependencia temporal
```{r crecimiento}
set.seed(101)
tiempo <- seq(1, 20, length = 30)
a <- 20
b <- 5
c <- 0.3
peso <- a - (a - b)*exp(-c*tiempo) + rnorm(n = 30, mean = 0, sd = 0.5)
plot(tiempo, peso)

# Grafico de residuos
m.crec <- lm(log(peso) ~ log(tiempo))
plot(log(tiempo), log(peso))
abline(m.crec, lwd = 2, col = "blue")
plot(log(tiempo), resid(m.crec), xlab = "log(tiempo)", ylab = "Residuos")

# Funcion de autocorrelacion
plot(acf(peso))
```

\

#### Dependencia espacial
Ubicacion (coordenadas) y concentracion de metales pesados en el rio Mosa (Europa).
```{r meuse data}
library(sp)
library(ggplot2)
data(meuse)
coordinates(meuse) = ~x+y
bubble(meuse, "zinc", col = "#00ff0088", main = "zinc concentrations (ppm)")

m.espacial <- lm(zinc ~ x + y, data = meuse)
plot(meuse$x, resid(m.espacial))
abline(a = 0, b = 0, lty = 2)
plot(meuse$y, resid(m.espacial))
abline(a = 0, b = 0, lty = 2)

data(meuse)
meuse$residuos <- resid(m.espacial)
ggplot(meuse, aes(x = x, y = y, col = residuos)) +
  geom_point(size = 4) +
  scale_color_gradient(low = "yellow", high = "red")

# Semivariograma
coordinates(meuse) = ~x+y
zinc.variog <- variogram(zinc ~ 1, meuse)
plot(zinc.variog)
```

#### Dependencia filogenética

\

### Introduccion a los modelos mixtos
A partir de 8 plantas, se contaron el numero de flores en 3 inflorescencias por planta y se midio la longitud de los pedicelos. Analizar la relacion entre la longitud del pedicelo y el numero de flores/inflorescencia.
```{r mixtos}
id <- factor(sort(rep(1:8, 3)))
long.pedicelo <- c(1, 1.3, 1.4, 2, 2.2, 2.1, 2.9, 3, 2.8, 3.5, 3.4, 3.7,
                   4.5, 4.7, 4.7, 5.5, 5.7, 6, 7.2, 7.3, 7.5, 8.4, 8.8, 8.6)
nflores <- c(2, 2, 3, 4, 5, 4, 5, 6, 7, 8, 7, 10, 10, 12, 11, 11, 13, 12,
             13, 11, 14, 14, 17, 15)
plantas <- data.frame(id, long.pedicelo, nflores)
plantas

plot(plantas$long.pedicelo, plantas$nflores, pch = 19, cex = 2, 
     xlab = "Longitud del pedicelo", ylab = "Numero de flores")

# Opcion 1: asumimos que las observaciones son independientes
m1 <- lm(nflores ~ long.pedicelo, data = plantas)
summary(m1)

# Opcion 2: una media por unidad
xlong.pedicelo <- tapply(long.pedicelo, id, mean)
xnflores <- tapply(nflores, id, mean)
plot(xlong.pedicelo, xnflores, pch = 19, cex = 2)
m2 <- lm(xnflores ~ xlong.pedicelo)
summary(m2)

# Opcion 3: incluir el efecto de la unidad
m3 <- lm(nflores ~ long.pedicelo + id, data = plantas)
summary(m3)

# Opcion 4: modelo mixto de intercepto aleatorio
library(lme4)
library(lmerTest)
m4 <- lmer(nflores ~ long.pedicelo + (1|id), data = plantas)
summary(m4)
ranef(m4) 
rand(m4) # Significancia de efectos aleatorios

long.pedicelo.new <- seq(min(plantas$long.pedicelo), max(plantas$long.pedicelo), length = 100)
newdata <- expand.grid(long.pedicelo.new, plantas$id)
colnames(newdata) <- c("long.pedicelo", "id")
newdata$predy.fixed <- predict(m4, newdata = newdata, re.form = NA)
newdata$predy.rand <- predict(m4, newdata = newdata, re.form = NULL)

ggplot(data = plantas, aes(x = long.pedicelo, y = nflores, col = id)) +
  geom_point(size = 2) + 
  geom_line(data = newdata, aes(x = long.pedicelo, y = predy.rand)) +
  geom_line(data = newdata, aes(x = long.pedicelo, y = predy.fixed), col = "black", size = 2) + ggtitle("Modelo de intercepto aleatorio") +
  xlab("Longitud del pedicelo") + ylab("Numero de flores") +
  theme_bw()

# Opcion 5: modelo mixto de intercepto y pendiente aleatorios
m5 <- lmer(nflores ~ long.pedicelo + (long.pedicelo|id), data = plantas)
summary(m5)
ranef(m5)
rand(m5)

newdata$predy.fixed <- predict(m5, newdata = newdata, re.form = NA)
newdata$predy.rand <- predict(m5, newdata = newdata, re.form = NULL)
ggplot(data = plantas, aes(x = long.pedicelo, y = nflores, col = id)) +
  geom_point(size = 2) + 
  ggtitle("Modelo de intercepto y pendiente aleatorios") +
  geom_line(data = newdata, aes(x = long.pedicelo, y = predy.rand)) +
  geom_line(data = newdata, aes(x = long.pedicelo, y = predy.fixed), col = "black", size = 2) +
  xlab("Longitud del pedicelo") + ylab("Numero de flores") +
  theme_bw()
```






