---
title: "DIA 2. GAM"
author: 'Facundo X. Palacio'
date: "`r Sys.Date()`"
output: 
  tufte::tufte_html:
    toc: true
---

```{r setup, include = FALSE}
knitr::opts_chunk$set(message = FALSE, warning = FALSE, error = FALSE, echo = TRUE)
```

\

#### Regresion polinomica
```{r reg polinomica}
# Simulamos dos variables
set.seed(99)
x <- rnorm(500, mean = 0, sd = 1)
y <- 2 - x + 0.2*x^2 + x^3 + rnorm(500, 0, 2)
y1 <- 2 - 
plot(x, y)

# Ajuste del modelo
reg.pol <- lm(y ~ x + I(x^2) + I(x^3))
anova(reg.pol)
summary(reg.pol)
```

#### Funciones a trozos
```{r funciones a trozos}
x.categorica <- cut(x, breaks = 10)
fun.trozos <- lm(y ~ x.categorica)
summary(fun.trozos)
pred <- predict(fun.trozos)
df <- data.frame(x, x.categorica, y, pred)
ggplot(data = df, aes(x, pred)) + geom_step(col = "blue", size = 1) +
  geom_point(data = df, aes(x, y))
```

#### Splines de regresion
### Polinomios a trozos
```{r polinomios a trozos}
# Ejemplo de un polinomio cubico con 1 nodo
data.split <- data.frame(x, y, x2cat = cut(x, breaks = 2))
pol.cat1 <- lm(y ~ x + I(x^2) + I(x^3), data = subset(data.split, x2cat == "(-3.06,-0.247]"))
pol.cat2 <- lm(y ~ x + I(x^2) + I(x^3), data = subset(data.split, x2cat == "(-0.247,2.57]"))
pred.polcat1 <- predict(pol.cat1)
pred.polcat2 <- predict(pol.cat2)
df1 <- data.frame(subset(data.split, x2cat == "(-3.06,-0.247]"), pred = pred.polcat1)
df2 <- data.frame(subset(data.split, x2cat == "(-0.247,2.57]"), pred = pred.polcat2)

ggplot() + 
  geom_line(data = df1, aes(x, pred), col = "blue", size = 2) +
  geom_line(data = df2, aes(x, pred), col = "red", size = 2) +
  geom_point(data = data.split, aes(x, y)) +
  geom_vline(xintercept = -0.247, linetype = "dashed")

### Comparacion entre la regresion polinomica y splines de regresion
library(splines)
reg.pol <- lm(y ~ poly(x, degree = 10))
plot(x, y, col = "grey", ylim = c(-25, 30))

nodos <- seq(-3, 2.5, length = 10) # Ubicacion de los nodos
spline.cub <- lm(y ~ bs(x, degree = 3, knots = nodos)) # Spline cubico
spline.nat <- lm(y ~ ns(x, knots = nodos)) # spline natural

# Graficos de modelos
x.new <- seq(min(x), max(x), length = 500)
predP <- predict(reg.pol, newdata = data.frame(x = x.new)) # regresion polinomica
predC <- predict(spline.cub, newdata = data.frame(x = x.new)) # spline cubico
predN <- predict(spline.nat, newdata = data.frame(x = x.new)) # spline natural
lines(x.new, predC, col = "darkgreen", lwd = 3)
lines(x.new, predP, col = "red", lwd = 3)
lines(x.new, predN, col = "blue", lwd = 3)
abline(v = nodos, lty = 2, col = "darkgreen")
legend("topleft", legend = c("Reg polinomica", "Spline C", "Spline N"), col = c("darkgreen", "red", "blue"), cex = 0.8, lty = 1)
```

#### Splines de suavizado
```{r splines de suavizado}
splines.suav <- smooth.spline(x, y, df = 6)
splines.suav.cv <- smooth.spline(x, y, cv = TRUE) # lambda optimo
splines.suav.cv$df
predS <- splines.suav$y
predS.cv <- splines.suav.cv$y

layout(matrix(1:2, nrow = 1, ncol = 2))
plot(x, y, col = "grey", ylim = c(-25, 30))
lines(x.new, predC, col = "red", lwd = 3) # spline cubico
lines(x.new, predN, col = "blue", lwd = 3) # spline natural
legend("topleft", legend = c("Spline C", "Spline N"), col = c("red", "blue"), cex = 0.8, lty = 1)

plot(x, y, col = "grey", ylim = c(-25, 30))
lines(x.new, splines.suav$y, col = "darkorchid", lwd = 3) # splines de suavizado
lines(x.new, splines.suav.cv$y, col = "red", lwd = 3)
legend("topleft", legend = c("Spline C gl = 6", "Spline C optimo"), col = c("red", "blue"), cex = 0.8, lty = 1)
layout(1)
```

#### Regresion no parametrica
Se tomaron medidas del peso seco (peso.seco) y del largo (largo) de una especie de almeja (almejas.txt). Analizar la relacion entre el largo y el peso seco.
```{r loess}
almejas <- read.table("C:/RD/almejas.txt", header = TRUE)
str(almejas)

# opcion 1
plot(almejas$largo, almejas$peso.seco, pch = 19, xlab = "Largo", ylab = "Peso")
loess.model <- loess(peso.seco ~ largo, data = almejas)
largo <- seq(min(almejas$largo), max(almejas$largo), length = 500)
predPeso <- predict(loess.model, newdata = data.frame(largo))
lines(largo, predPeso, col = "blue", lwd = 2)

# opcion 2
library(car)
scatterplot(peso.seco ~ largo, data = almejas, regLine = FALSE, smooth = TRUE)
```

#### Modelos aditivos generalizados
Gillibrand et al. (2007) analizaron la bioluminiscencia pelagica (Sources) a lo largo de un gradiente de profundidad (SampleDepth) en el NE del Oceano Atlantico (ISIT.txt).
```{r GAMs}
library(lattice)
library(ggplot2)
library(mgcv)
biolum <- read.table("C:/RD/ISIT.txt", header = TRUE)
str(biolum)
biolum$Month <- as.factor(biolum$Month)
xyplot(Sources ~ SampleDepth|Month, data = biolum)

# GAM con spline natural
gam1 <- lm(Sources ~ ns(SampleDepth, df = 5) + Month, data = biolum)
# GAM con spline de suavizado (5 nodos)
gam2 <- gam(Sources ~ s(SampleDepth, k = 5) + Month, data = biolum)
# GAM con spline de suavizado (validacion cruzada)
gam3 <- gam(Sources ~ s(SampleDepth) + Month, method = "GCV.Cp", data = biolum)
summary(gam1)
summary(gam2)
summary(gam3)

# graficos del modelo
SampleDepth <- seq(min(biolum$SampleDepth), max(biolum$SampleDepth), length = 100)
Month <- as.factor(unique(biolum$Month))
newdata <- expand.grid(SampleDepth = SampleDepth, Month = Month)
newdata$pred_gam1 <- predict(gam1, newdata = newdata)
newdata$pred_gam2 <- predict(gam2, newdata = newdata)
newdata$pred_gam3 <- predict(gam3, newdata = newdata)

ggplot() + geom_point(data = biolum, aes(x = SampleDepth, y = Sources, color = Month)) + facet_wrap(~Month) + 
  geom_line(data = newdata, aes(x = SampleDepth, y = pred_gam1), color = "black") +
  geom_line(data = newdata, aes(x = SampleDepth, y = pred_gam2), color = "blue")

ggplot() + geom_point(data = biolum, aes(x = SampleDepth, y = Sources, color = Month)) + facet_wrap(~Month) + 
  geom_line(data = newdata, aes(x = SampleDepth, y = pred_gam3), color = "coral")

plot(gam2)
plot(gam3)
```

### GAM con otras distribuciones e interacciones
```{r GAM Gamma}
biolum$Sources_0.1 <- biolum$Sources + 0.1
# Modelo sin interaccion
gam4 <- gam(Sources_0.1 ~ s(SampleDepth, bs = "cr") + Month, family = Gamma, method = "GCV.Cp", data = biolum)

SampleDepth <- seq(min(biolum$SampleDepth), 4000, length = 100)
newdata <- expand.grid(SampleDepth = SampleDepth, Month = Month)
newdata$pred_gam4 <- predict(gam4, newdata = newdata, type = "response")

ggplot() + geom_point(data = biolum, aes(x = SampleDepth, y = Sources, color = Month)) + facet_wrap(~Month) + 
  geom_line(data = newdata, aes(x = SampleDepth, y = pred_gam4), color = "black")

# Modelo con interaccion
gam5 <- gam(Sources_0.1 ~ s(SampleDepth) + s(SampleDepth, by = Month, bs = "cr"), family = Gamma, method = "GCV.Cp", data = biolum)

SampleDepth <- seq(min(biolum$SampleDepth), 4000, length = 100)
newdata <- expand.grid(SampleDepth = SampleDepth, Month = Month)
newdata$pred_gam5 <- predict(gam5, newdata = newdata, type = "response")

ggplot() + geom_point(data = biolum, aes(x = SampleDepth, y = Sources, color = Month)) + facet_wrap(~Month) + 
  geom_line(data = newdata, aes(x = SampleDepth, y = pred_gam5), color = "black")
```

### Comparacion de modelos
```{r comparacion gam}
anova(gam4, gam5, test = "F")
AIC(gam4, gam5)
```

### Diagnosticos
```{r diagnosticos}
gam.check(gam5)
```



