# Introducción a los modelos lineales
## Definición de modelo lineal
```{r modelo lineal}
set.seed(999)
layout(matrix(1:4, 2, 2))
x <- rnorm(100)
y1 <- 2 + 1.5*x
plot(x, y1)

y2 <- 2 + 1.5*x - 0.2*x^2
plot(x, y2)

y3 <- exp(x)
plot(x, y3)

y4 <- log(y3)
plot(x, y4)

layout(1)
```

## Correlación lineal simple
```{r corr}
x <- rnorm(100)
e <- rnorm(100, mean = 0, sd = 1)
y <- 2 + 1.5*x + e
plot(x, y)

# Covarianza
cov(x, y)

# Correlación producto-momento de Pearson
cov(x, y)/(sd(x)*sd(y))
cor(x, y, method = "pearson")
cor.test(x, y)

# Monotonía
layout(matrix(1:4, 2, 2))
x1 <- seq(1, 10, length = 100)
y1 <- 0.5 + 2*x1
plot(x1, y1, type = "l")
y2 <- 0.5 + 2*x1 - 0.2*x1^2
plot(x1, y2, type = "l")
y3 <- exp(-5 + x1)
plot(x1, y3, type = "l")
y4 <- exp(-5 + x1)/(1 + exp(-5 + x1))
plot(x1, y4, type = "l")
layout(1)

# Correlación de Spearman
cor(x1, y4, method = "spearman")
xrango <- rank(x1) 
yrango <- rank(y4)
plot(xrango, yrango)
cor(xrango, yrango, method = "spearman")
```

## Matrices de correlación
A continuación se presentan las medidas del tamanio corporal en adultos de tres especies de pinguinos en islas del Archipiélago Palmer, Antártida. 
```{r mat corr}
library(palmerpenguins)
str(penguins)
cor(penguins[, 3:6], use = "complete.obs")
pairs(penguins[, 3:6])
Ad <- subset(penguins, species == "Adelie")
round(cor(Ad[, 3:6], use = "complete.obs"), 2)

library(Hmisc)
matriz.corr <- rcorr(as.matrix(Ad[, 3:6]), type = "pearson")
matriz.corr
p.adjust(matriz.corr$P, method = "holm") 
```

## Regresión lineal simple
$$y = beta_0 + beta_1 x + epsilon$$
$$epsilon sim N(0, sigma^2)$$

```{r regresión simple}
x <- rnorm(100)
e <- rnorm(100, mean = 0, sd = 1)
y <- 2 + 1.5*x + e
plot(x, y)

datos <- data.frame(x, y)
reg.simple <- lm(y ~ x, data = datos)
summary(reg.simple)

# Pendiente
cov(x, y)/var(x) 
summary(reg.simple)$coeff

# Coeficiente de determinación
summary(reg.simple)$r.squared 
SCE <- sum((mean(datos$y) - reg.simple$fitted)^2) # suma de cuadrados explicada
SCT <- sum((datos$y - mean(datos$y))^2) # suma de cuadrados total
R2 <- SCE/SCT
R2

# Gráfico
plot(x, y)
abline(reg.simple, lwd = 2)
```

## Relación entre regresión y correlación
```{r reg vs corr}
beta <- summary(reg.simple)$coeff[2, 1]
beta*sd(x)/sd(y)

sqrt(summary(reg.simple)$r.squared)
cor(x, y)
```

## Matrices de gráficos de dispersión
```{r scatterplot matrix}
pairs(Ad[, 3:6], pch = 19, col = "blue", lower.panel = NULL)
pairs(penguins[, 3:6], pch = 19, col = c("red", "orange", "blue")[penguins$species], lower.panel = NULL)

library(psych)
pairs.panels(Ad[, 3:6], 
             method = "pearson", # correlacion
             density = FALSE,  # graficos de densidad
             ellipses = FALSE, # elipses de confianza
             lm = TRUE) # recta
```

## Regresión lineal multiple
$$y = beta_0 + beta_1 x_1 + beta_2 x_2 + ... + beta_n x_n + epsilon$$
$$epsilon sim N(0, sigma^2)$$

Analizaremos la relación entre la longitud del pico (bill_length_mm), masa corporal (body_mass_g) y alto del pico (bill_depth_mm) en pinguinos Adelia ($Pygoscelis adeliae$).
```{r regresion multiple}
model.Ad <- lm(bill_length_mm ~ body_mass_g + bill_depth_mm, data = Ad)
summary(model.Ad)
sum.cuad.exp <- sum((mean(na.omit(Ad$bill_length_mm)) - model.Ad$fitted)^2)
sum.cuad.tot <- sum((na.omit(Ad$bill_length_mm) - mean(na.omit(Ad$bill_length_mm)))^2)
R2 <- sum.cuad.exp/sum.cuad.tot
R2

# Gráfico de dispersión con plano de regresión
library(plot3D)
x <- Ad$body_mass_g
y <- Ad$bill_depth_mm
z <- Ad$bill_length_mm
x.pred <- seq(min(x, na.rm = T), max(x, na.rm = T), length = 30)
y.pred <- seq(min(y, na.rm = T), max(y, na.rm = T), length = 30)
xy <- expand.grid(body_mass_g = x.pred, bill_depth_mm = y.pred)
z.pred <- matrix(predict(model.Ad, newdata = xy), nrow = 30, ncol = 30)
scatter3D(x, y, z, pch = 18, cex = 2, 
          theta = 35, phi = 20, ticktype = "detailed",
          xlab = "Masa corporal", ylab = "Alto del pico", 
          zlab = "Longitud del pico",  
          surf = list(x = x.pred, y = y.pred, z = z.pred, facets = NA))

library(visreg)
Ad$bill_depth_cat <- cut(Ad$bill_depth_mm, 3, 
                         labels = c("Small", "Intermediate", "Large"))
model.Ad_cat <- lm(bill_length_mm ~ body_mass_g + bill_depth_cat, data = Ad)
visreg(model.Ad_cat, "body_mass_g", "bill_depth_cat", gg = TRUE)
```

## Variables categóricas (= *dummies*)
```{r dummies}
model.penguins1 <- lm(bill_length_mm ~ body_mass_g + species, data = penguins)
summary(model.penguins1)

model.penguins2 <- lm(bill_length_mm ~ body_mass_g + species + body_mass_g:species, data = penguins)
summary(model.penguins2)
anova(model.penguins2)
```

## Test de *t*
Se muestran los tiempos de coagulación sanguÃƒÂƒÃ‚Â­nea (min) en conejos bajo el efecto de dos drogas (A y B).
```{r test de t}
t_coag <- c(8.8, 8.4, 7.9, 8.7, 9.1, 9.6, 9.5, 
            9.9, 9.0, 11.1, 9.6, 8.7, 10.4, 9.5) 
droga <- c(rep("A", 7), rep("B", 7))
coag <- data.frame(t_coag, droga)
t.test(t_coag ~ droga, var.equal = TRUE, data = coag)
model.coag <- lm(t_coag ~ droga, data = coag)
summary(model.coag)
X_drogaA <- mean(t_coag[1:7])
X_drogaB <-  mean(t_coag[8:14])
X_drogaB - X_drogaA

# Homogeneidad de varianzas (test de F)
var.test(t_coag[1:7], t_coag[8:14])
```

## Test de *t* pareado
```{r test de t pareado}
fotosint <- c(1.42, 1.4, 1.44, 1.44, 1.42, 1.46, 1.49, 1.5, 1.42, 1.48, 1.38, 1.36, 1.47, 1.39, 1.43, 1.41, 1.43, 1.45, 1.36, 1.46)
nutriente <- c(rep("N1", 10), rep("N2", 10))
plantas <- data.frame(fotosint, nutriente)
t.test(fotosint ~ nutriente, paired = TRUE, data = plantas)
```

## Análisis de la varianza
Se quiere evaluar si hay diferencias entre la longitud del pico en las tres especies de pingÃƒÂ¼ino del Archipiélago Palmer.
```{r anova}
boxplot(penguins$bill_length_mm ~ penguins$species)
model.spp <- aov(bill_length_mm ~ species, data = na.omit(penguins))
summary(model.spp)
summary(lm(bill_length_mm ~ species, data = na.omit(penguins)))

# Comparaciones multiples
TukeyHSD(model.spp)
```

## Supuestos
### Colinealidad
```{r supuestos}
library(car)
vif(model.Ad)
```

### Análisis de residuos
```{r residuos}
# Regresión
hist(model.Ad$residuals)
qqPlot(model.Ad$residuals)
layout(matrix(1:4, 2, 2))
plot(model.Ad)
layout(1)

# Test de t y ANOVA
model.spp <- aov(bill_length_mm ~ species, data = na.omit(penguins))
resid.model.spp <- resid(model.spp)
boxplot(resid.model.spp ~ species, data = na.omit(penguins)) 
termplot(model.spp, se = TRUE, partial.resid = TRUE)
bartlett.test(resid.model.spp ~ species, data = na.omit(penguins)) 
```

## Transformaciones
$$log(y) = y' = beta_0 + beta_1 x_1 + beta_2 x_2 + ... + beta_n x_n + epsilon$$

```{r transformaciones}
layout(matrix(1:6, 2, 3))
abundancia <- rpois(n = 1000, lambda = 4)
hist(abundancia, main = "Abundancia")
log.abun <- log(abundancia + 1)
hist(log.abun, breaks = 6, main = "log(Abundancia + 1)")

peso <- rgamma(n = 1000, shape = 5)
hist(peso, main = "Peso")
sqrt.peso <- sqrt(peso)
hist(sqrt.peso, breaks = 6, main = "Raíz cuadrada del peso")

prop.infectados <- rbinom(n = 1000, size = 10, p = 0.4)/10
hist(prop.infectados, main = "Proporción de infectados")
logit.prop <- log(prop.infectados/(1 - prop.infectados))
hist(logit.prop, main = "Logit proporción de infectados", breaks = 6)
layout(1)
```

## Actividades

### Ejercicios de repaso
1.1. Calcule:
  - El logaritmo en base e y en base 10 de 9.
  - La raíz cuadrada y quinta de 10.

1.2. Generar los siguientes vectores x e y, respectivamente:

1 4 7 11 5 2
1 2 3 4 5 6

Luego, identifique las operaciones para obtener:

2 6 10 15 10 8
2 8 14 22 10 4
3 6 9 12 15 18

1.3. Generar las siguientes secuencias:

1 2 3 4 5 6 7 8 9 10 11
5 6 7 8 9 10
5.0 5.5 6.0 6.5 7.0 7.5 8.0 8.5 9.0 9.5 10.0
10.0 10.1 10.2 10.3 10.4 10.5 10.6 10.7 10.8 10.9 11.0 11.1 11.2 11.3
1 3 5 7 9
9 7 5 3 1
3 3 3 3 3
1 2 1 2 1 2 1 2 1 2
"FCNyM" "R" "FCNyM" "R" "FCNyM" "R" "FCNyM" "R"
 1 1 1 2 2 2 3 3 3 4 4 4 5 5 5

1.4. Cree un vector que represente una variable aleatoria de 1000 valores con distribución normal estándar.
  - Grafique un histograma (color naranja), teniendo en cuenta 10 y 15 celdas.
  - Calcule su media y desvío estándar. 

1.5. Cree un vector que represente una variable aleatoria de 500 valores con distribución de Poisson y diferentes medias (1, 5 y 100).
  - Para cada distribución, calcule su media y varianza.
  - Grafique los tres histogramas en el mismo panel ¿Qué observa?
  - Haga una tabla que muestre la frecuencia para cada conteo y luego realice un gráfico de barras.
  
1.6. Utilizando la variable aleatoria del Ejercicio 1.2, construya un marco de datos que incluya además, un factor de 4 niveles con el mismo número de observaciones en cada nivel, de tal forma que los primeros valores pertenezcan al primer nivel, los siguientes al segundo nivel y así sucesivamente.
  - Calcule la media y desvío estándar para los valores de cada nivel, y luego grfique un histograma para cada uno de ellos.
  
1.7. A partir de información de la web, construya un marco de datos que incluya como variables 5 ciudades del mundo, con su área y número de habitantes.
  - Obtenga cuál es la ciudad con el mayor número de habitantes de su marco de datos y en qué fila se encuentra.
  - Filtre aquellas ciudades con más de 500 mil habitantes.
  - Filtre aquellas ciudades con menos de 300 mil habitantes y un área menor a 250 mil ha.
  - Cree una columna adicional binaria, en la cual para aquellas ciudades con más de 500 mil habitantes se le asigne un 1, o de lo contrario, un 0.

### Ejercicio 1.2
Se analizó la diversidad de diatomeas (*div*) en cursos de agua (*curso*) con distintos niveles de concentración de zinc (*zinc*). Los datos se  encuentran en el archivo *diatom.xls*. Grafique la distribución de frecuencias de la diversidad de diatomeas y la diversidad como función de la concentración de zinc. Calcule la media, mediana, varianza, desvío estándar y coeficiente de variación de la diversidad para cada concentración de zinc ¿Qué patrón le sugieren los datos?

### Ejercicio 1.3
Sokal & Rohlf (1997) analizaron el consumo de oxígeno en dos especies de lapas bajo tres concentraciones de agua de mar (*limpets.csv*).

- Calcule la media y varianza para cada especie, concentración y combinación de especie y concentración.

- Realice un gráfico que muestre las diferentes combinaciones entre especie y concentración. Grafique e interprete la interacción entre ambos factores utilizando la función `interaction.plot` del paquete `car`.

- ¿Existen diferencias entre las especies y las concentraciones? Utilice un modelo adecuado que responda a esta pregunta.

- Evalúe los supuestos del modelo.

### Ejercicio 1.4
Allison & Cicchetti (1976) compilaron la cantidad de horas de sueño, la morfología y el riesgo de predación (escala de 1 a 5 -menor valor, menor riesgo de predación-) en 62 especies de mamíferos (*allison.csv*).

- Realice un resumen (media, desvío y coeficiente de variación) de las variables del conjunto de datos.

- Grafique histogramas para cada una de las variables y diagramas de dispersión para cada par de variables.

- Ajuste un modelo adecuado entre longevidad en años (*LifeSpan*), masa corporal en kg (*BodyWt*) y  predación (*Predation*).

- Grafique la relación entre masa corporal y longevidad, para cada nivel de predación ¿Puede observar algún patrón que haga reconsiderar el modelo ajustado en el inciso anterior?

- Evalúe los supuestos del modelo final.

- Realice un gráfico que represente el modelo ajustado.

- Según el modelo ¿Cuánto sería la longevidad para el ser humano, bajo los supuestos que considere? ¿Es realista la predicción que obtuvo?

