# Modelos lineales generalizados
## Datos de presencia-ausencia
Cabral et al. (2007) estudiaron la distribución de platijas (*Solea solea*) en el estuario Tagus, Portugal (`Solea.txt`). Se desea saber qué factores (temperatura, transparencia, salinidad) están relacionados con la presencia esta especie.
```{r explo1}
# Analisis exploratorio
datos <- read.table("Solea.txt", header = TRUE)
str(datos)
hist(datos$Solea_solea)
table(datos$Solea_solea)
pairs(datos[, 4:12])
round(cor(datos[, 4:12]), 2)
```

### GLM binomial
```{r glm binomial}
m.bin <- glm(Solea_solea ~ temperature + transparency + salinity, family = binomial, data = datos)
summary(m.bin)
```

### Diagnósticos
```{r validacion glm binomial}
plot(m.bin)
library(DHARMa)
plot(simulateResiduals(fittedModel = m.bin))
```

### Bondad del ajuste
```{r bondad binomial}
summary(m.bin)

# Pseudo-R2
1 - (m.bin$dev/m.bin$null)
library(performance)

# Coeficiente de determinación de Tjur
r2_tjur(m.bin) 
```

### Gráfico del modelo
```{r grafico binomial}
library(visreg)
visreg(fit = m.bin, xvar = "salinity", scale = "response", ylim = c(0, 1), 
       xlab = "Salinidad", ylab = "Probabilidad de presencia") 
points(datos$salinity, datos$Solea_solea)
```

### Interpretación de los coeficientes
```{r interpretacion coef}
exp(m.bin$coeff[2]) # Razon de odds
```
Esto quiere decir que, por unidad de salinidad, la relacion $\frac{P(presencia)}{P(ausencia)}$ (odd) disminuye en 0.90 unidades

### Ecuación
```{r ecuacion glm binomial}
library(equatiomatic)
extract_eq(m.bin, use_coefs = TRUE, fix_signs = TRUE)
```

### Capacidad predictiva
```{r matriz confusion}
# Matriz de confusión
obs <- datos$Solea_solea
pred <- ifelse(predict(m.bin, type = "response")>0.5, 1, 0)
matriz.conf <- table(obs, pred) 
matriz.conf

# Porcentajes de clasificación
matriz.conf/rowSums(matriz.conf)
```

## Conteos I
Gotelli & Ellison (2002) analizaron los determinantes biogeográficos de la riqueza de hormigas (`Srich`) a escala regional (`hormigas.txt`). Para esto se describieron el tipo de hábitat (`Habitat`), la latitud (`Latitude`) y la altitud (`Elevation`).

```{r explo2}
# Análisis exploratorio
h <- read.table("hormigas.txt", header = T) 
str(h)
h$Habitat <- as.factor(h$Habitat)
pairs(h[, 2:5])
round(cor(h[, c(2, 4:5)]), 2)
plot(table(h$Srich), xlab = "Número de especies", ylab = "Frecuencia")
hist(h$Srich, xlab = "Número de especies", ylab = "Frecuencia relativa", main = "", freq = FALSE)

# Ajuste de distribución a los datos
sim.pois <- dpois(x = 0:max(h$Srich), lambda = mean(h$Srich))
lines(x = 0:max(h$Srich), y = sim.pois, col = "blue", lwd = 2, type = "b")
var(h$Srich)/mean(h$Srich)
```

### GLMs Poisson y quasi-Poisson
#### GLM Poisson
```{r glm poisson}
m.pois <- glm(Srich ~ Latitude + Elevation + Habitat, family = poisson, data = h)
summary(m.pois)
```

#### GLM quasi-Poisson
```{r glm quasipoisson}
m.qpois <- glm(Srich ~ Latitude + Elevation + Habitat, family = quasipoisson, data = h)
summary(m.qpois)

# Parámetro de sobredispersión
resid <- residuals(m.qpois, type = "pearson")
nparam <- length(m.qpois$coeff)
ndatos <- nrow(h)
disp.param <- sum(resid^2)/(ndatos - nparam)
disp.param

m.qpois.null <- glm(Srich ~ 1, family = quasipoisson, data = h)
summary(m.qpois.null)

library(DHARMa)
testDispersion(m.pois)
```

#### Diagnósticos
```{r validacion glm poisson}
residP <- resid(m.qpois, type = "pearson")  # residuos de Pearson 
residD <- resid(m.qpois, type = "deviance") # residuos de devianza 
pred <- predict(m.qpois, type = "response") # valores predichos 
plot(pred, residP) 
plot(pred, residD)
plot(simulateResiduals(fittedModel = m.pois))
```

#### Bondad del ajuste
```{r bondad glm poisson}
1 - (m.qpois$dev/m.qpois$null) # Pseudo-R2
```

#### Ecuación
```{r ecuacion glm poisson}
library(equatiomatic)
extract_eq(m.qpois, use_coefs = TRUE, fix_signs = TRUE)
```

#### Gráfico del modelo
```{r grafico glm poisson}
library(visreg)
visreg(fit = m.qpois, xvar = "Latitude", by = "Habitat", overlay = TRUE, 
       scale = "response", xlab = "Latitud", ylab = "Número de especies",
       type = "conditional", cond = list(Latitude = mean(h$Latitude), Elevation = mean(h$Elevation))) 
bg <- h[h$Habitat == "Bog", ] 
ft <- h[h$Habitat == "Forest", ] 
points(bg$Latitude, bg$Srich, pch=19, col = "red") 
points(ft$Latitude, ft$Srich, pch=19, col = "blue")
```

### GLM binomial negativo
Leong et al. (2014) estudiaron el efecto del paisaje (urbano, agrícola y natural) sobre el número de interacciones de polinizadores nativos en $Centaurea solstitialis$ (Asteraceae). Se quiere evaluar si existen diferencias en el número de interacciones (`total`) entre los 3 tipos de ambientes (`type`) teniendo en cuenta la temperatura (`temp`) y la velocidad del viento (`wind`). 

```{r explo3}
# Análisis exploratorio
pol <- read.table("bees_data.txt", header = T) 
str(pol)
pol$habitat <- factor(pol$type, levels = c("n", "a", "u"))
pairs(pol[, c("habitat", "temp", "wind", "total")])
boxplot(pol$total ~ pol$habitat)
cor(pol$temp, pol$wind)
hist(pol$total, xlab = "Número de interacciones", ylab = "Frecuencia relativa", main = "", freq = FALSE, ylim = c(0, 0.05))

# Ajuste de distribución a los datos
sim.pois <- dpois(x = 0:max(pol$total), lambda = mean(pol$total))
lines(x = 0:max(pol$total), y = sim.pois, col = "blue", lwd = 2, type = "b")
var(pol$total)/mean(pol$total)
```

#### Chequear sobredispersión
```{r sobredispersion}
mqpoi.pol <- glm(total ~ habitat + temp + wind, family = quasipoisson, data = pol) 
summary(mqpoi.pol)
library(DHARMa)
mpoi.pol <- glm(total ~ habitat + temp + wind, family = poisson, data = pol)
testDispersion(mpoi.pol)
```

#### Validación del modelo quasi-Poisson
```{r validacion glm quasipoisson}
plot(simulateResiduals(fittedModel = mpoi.pol))
```

#### Modelo binomial negativo
```{r glm BN}
library(MASS)
mbn.pol <- glm.nb(total ~ habitat + temp + wind, data = pol) 
summary(mbn.pol)
```

#### Validación del modelo binomial negativo
```{r validacion glm BN}
plot(simulateResiduals(fittedModel = mbn.pol))
```

#### Bondad del ajuste
```{r bondad BN}
1 - (mbn.pol$dev/mbn.pol$null) # Pseudo-R2
```

#### Ecuación
```{r ecuacion glm BN}
extract_eq(mbn.pol, use_coefs = TRUE, fix_signs = TRUE)
```

#### Comparaciones múltiples
```{r comparaciones}
library(multcomp) 
comp <- glht(mbn.pol, mcp(habitat = "Tukey")) 
summary(comp) 
```

#### Incluyendo un offset
```{r offset}
mbn.pol.off <- glm.nb(total ~ habitat + temp + wind + offset(log(min)), data = pol)
summary(mbn.pol.off)
```

#### Gráficos de los modelos
```{r grafico glm BN}
layout(matrix(1:2, 1, 2))
visreg(fit = mbn.pol, xvar = "habitat", scale = "response", cond = list(temp = mean(pol$temp), wind = mean(pol$wind)), xlab = "Habitat", ylab = "Numero de visitas", main = "GLM binomial negativo")
visreg(fit = mbn.pol.off, xvar = "habitat", scale = "response", cond = list(temp = mean(pol$temp), wind = mean(pol$wind), min = 1), xlab = "Habitat", ylab = "Tasa de visitas (ind/min)", main = "GLM binomial negativo con offset")
layout(1)
```

## Modelo lineal general
Palacio et al. (2014) estudiaron la selección natural mediada por aves frugívoras sobre rasgos de los frutos de *Celtis tala* (`frutos Celtis 2013.txt`), incluyendo el diámetro (`diam`), peso (`peso`), concentración de azúcares (`az`), peso de pulpa (`pulpa`), peso de semilla (`sem`) y relación peso de pulpa/peso de semilla (`pulpa.sem`). Analizar qué factores explican el tamaño del fruto. 
```{r lm}
celtis <- read.delim("frutos Celtis 2013.csv", sep = ";")
str(celtis)
pairs(celtis[, 3:7])
round(cor(celtis[, 4:7], use = "complete.obs"), 2)
hist(celtis$diam, xlab = "Diametro (mm)", ylab = "Frecuencia", main = "")
mlg <- glm(diam ~ az + sem, family = gaussian, data = celtis)
summary(mlg)
```

## GLM Gamma
Allen et al. (2015) analizaron el efecto de grandes carnívoros ($Ursus americanus$ y $Puma concolor$) sobre la actividad de carroñeros. Registraron la duración media del evento de alimentación (`duration`) por carroñeros en sitios con cadáveres producto de pumas y sitios control donde se colocaron cadáveres colectados en la ruta (`trat`).
```{r glm gamma}
# Gráficos exploratorios 
datos <- read.table("puma.txt", header = TRUE)
datos$trat <- as.factor(datos$trat)
P <- subset(datos, trat == "Puma_Kill") 
C <- subset(datos, trat == "Control") 
layout(matrix(1:2, 1, 2)) 
hist(P$duration) 
hist(C$duration) 
layout(1) 
boxplot(datos$duration ~ datos$trat) 
 
# GLM Gamma 
m.Gamma <- glm(duration ~ trat, family = Gamma, data = datos) 
summary(m.Gamma)
 
# Comparaciones múltiples 
library(multcomp)
comp <- glht(m.Gamma, mcp(trat = "Tukey")) 
summary(comp)
```

## Actividades

### Ejercicio 2.1

Identifique qué tipo de distribuciones de probabilidad utilizaría para las siguientes variables de respuesta. Justifique en cada caso.

a. Densidad de especies de plantas en parcelas de un bosque.

b. Probabilidad de detección de una especie de anfibio en charcas temporarias.

c. La tasa de crecimiento en pichones de una especie de ave.

d. El sexo en una especie de lagarto.

### Ejercicio 2.2

Se estimó la prevalencia del parásito *Elaphostrongylus cervi* en ciervos colorados de granjas de España (`Tbdeer`). En cada granja (`Farm`) se muestreó un grupo de animales (`DeerSampledCervi`) y se registró si eran positivos para la enfermedad (`DeerPosCervi`). Además, se registraron variables de hábitat, como porcentaje de áreas abiertas (`OpenLand`), arbustos (`ScrubLand`) y plantaciones de pino (`PinePlantation`), densidad de plantas y árboles de *Quercus* sp. (`QuercusPlants`, `QuercusTrees`). También se estimaron abundancias relativas de jabalí (`WildBoarIndex`) y ciervo colorado (`RedDeerIndex`), área del campo (`EstateSize`) y si el campo estaba cercado (1 = cercado, 0 = no cercado). 

- Determine, cuáles de estas variables están involucradas en la prevalencia de la enfermedad. 

- Valide y grafique el modelo resultante.

### Ejercicio 2.3

Simule un modelo lineal general (utilice la función `rnorm`) con dos variables (una con un efecto positivo y otra con un efecto negativo sobre la respuesta) y ajuste un modelo con las funciones `lm` y `glm`. Compare ambos modelos ¿Qué conclusión obtiene?

#### Ejercicio 2.4

Desarrolle un script para calcular el R^2^ de Tjur utilizando el GLM binomial de Solea.txt, donde:

$$R^{2}_{Tjur} = \frac{\sum \hat{p}(y = 1)}{n_1}\ + \frac{\sum \hat{p}(y = 0)}{n_0}$$

Corrobore el resultado con la función `r2_tjur` del paquete `performance` ¿En qué situación hipotética el $R^2$ vale 0?

## Conteos II
### Modelos truncados en cero
Santos et al. (2011) estudiaron la probabilidad de persistencia de las carcasas de animales muertos en ruta (`Snakes.txt`). La variable respuesta es la cantidad de días que perduraban las carcasas sin ser removidas (`N_days`). Las variables explicatorias son la longitud de cada especie (`Size_cm`), la proporción de días con lluvia (`PDayRain`), las precipitaciones totales (`Tot_Rain`), la temperatura diaria promedio (`Temp_avg`), la identidad de la ruta que representa la intesidad del tráfico (`Road`; EN114 tiene alto tránsito, EN4 tiene tráfico medio, y EN370_EN114_4 tiene bajo tráfico), la ubicación en la ruta (`Road_Loc`; L = asfalto, V = borde), la estación (`Season`), y la especie (`Species`).

```{r explo6}
# Analisis exploratorio
serp <- read.table("Snakes.txt", header = T) 
str(serp)
plot(table(serp$N_days))
mean(serp$N_days)
pairs(serp[, c("PDayRain", "Tot_Rain", "Temp_avg")])
round(cor(serp[, c("PDayRain", "Tot_Rain", "Temp_avg")]), 2)
boxplot(serp$PDayRain ~ serp$Season)
boxplot(serp$Tot_Rain ~ serp$Season)
boxplot(serp$Temp_avg ~ serp$Season)
```

#### Comparación con el GLM Poisson
```{r glm poisson 2}
m.pois <- glm(N_days ~ Size_cm + PDayRain + Tot_Rain + Road + Size_cm + Road_Loc + Size_cm:PDayRain, family = poisson, data = serp)
summary(m.pois)
```

#### GLM Poisson truncado en cero
```{r glm poisson truncado}
library(VGAM)
m.pois.trun <- vglm(N_days ~ Size_cm + PDayRain + Tot_Rain + Road + Size_cm + Road_Loc + Size_cm:PDayRain, family = pospoisson, control =  vglm.control(maxit = 100), data = serp)
summary(m.pois.trun)
```

#### GLM binomial negativo truncado en cero
```{r glm BN truncado}
m.nb.trun <- vglm(N_days ~ Size_cm + PDayRain + Tot_Rain + Road + Size_cm + Road_Loc + Size_cm:PDayRain, family = posnegbinomial, control =  vglm.control(maxit = 100), data = serp)
summary(m.nb.trun)
```

#### Comparación de coeficientes entre modelos
```{r coef GLM}
data.frame(coef.Poisson = summary(m.pois)$coeff[, 1], 
           coef.Poisson.truncado = summary(m.pois.trun)@coef3[, 1])
```

### Modelos inflados en ceros
Hemmingsen et al. (2005) analizaron las infecciones por *Trypanosoma* en bacalaos (*Gadus morhua*) durante cruceros anuales en la costa norte de Noruega (`ParasiteCod.txt`). La variable respuesta es la prevalencia de parásitos (`Prevalence`). Posibles variables explicatorias son el año (`Year`), el área (`Area`) y la profundidad de captura (`Depth`). 

```{r explo7}
# Análisis exploratorio
parasitos <- read.table("ParasiteCod.txt", header = T) 
str(parasitos)
plot(table(parasitos$Intensity))
table(parasitos$Intensity)[1] # Número de ceros observados

# Ajuste de distribución a los datos
xIntensity <- mean(parasitos$Intensity, na.rm = TRUE)
sim.pois <- dpois(x = 0:max(parasitos$Intensity, na.rm = TRUE), lambda = xIntensity)
ndatos <- length(na.omit(parasitos$Intensity))
random.sample.pois <- rpois(n = ndatos, lambda = xIntensity)
plot(table(random.sample.pois))
dpois(x = 0, lambda = xIntensity) # Probabilidad de observar un cero
table(random.sample.pois) # Numero de ceros esperados
```

#### Modelos de dos partes o "valla" (ZAP y ZANB)
```{r ZAP y ZANB}
# La primera parte de la formula contiene las covariables para el proceso de conteo, la segunda parte contiene las covariables para la probabilidad de los falsos ceros.
library(pscl)
ZAP <- hurdle(Intensity ~ Depth | Length + Depth, dist = "poisson", 
link = "logit", data = parasitos)
summary(ZAP)

ZANB <- hurdle(Intensity ~ Depth | Length + Depth, dist = "negbin", 
link = "logit", data = parasitos)
summary(ZANB)
```

#### Comparación de ZAP y ZANB
```{r ZAP vs ZANB}
library(lmtest)
lrtest(ZAP, ZANB) # Test de razón de verosimilitud
AIC(ZAP, ZANB)
```

#### Validación
```{r validacion ZANB}
resid <- residuals(ZANB, type = "pearson")
plot(resid, predict(ZANB), xlab = "Residuos", ylab = "Predichos")
```

#### Interpretación y gráficos del modelo
```{r graficos ZANB}
# Proceso de falsos ceros
Depth <- seq(min(parasitos$Depth), max(parasitos$Depth), length = 500)
Length <- mean(parasitos$Length, na.rm = TRUE)
zero.model.coef <- ZANB$coefficients$zero # Coeficientes
u <- zero.model.coef[1] + Length*zero.model.coef[2] + Depth*zero.model.coef[3]
zero.model.pred <- exp(u)/(1 + exp(u)) # Predicciones
parasitos$ceros <- ifelse(parasitos$Intensity == 0, 0, 1) # Ceros vs no ceros
plot(parasitos$Depth, parasitos$ceros, pch = 19, xlab = "Profundidad", ylab = "Probabilidad de obtener un cero")
lines(Depth, zero.model.pred, col = "blue", lwd = 2.5, main = "ZANB")

# Proceso de conteo
count.model.coef <- ZANB$coefficients$count # Coeficientes
u <- count.model.coef[1] + Depth*count.model.coef[2]
count.model.pred <- exp(u) # Predicciones
plot(parasitos$Depth, parasitos$Intensity, pch = 19, xlab = "Profundidad", ylab = "Prevalencia")
lines(Depth, count.model.pred, col = "blue", lwd = 2)
```

#### GLMs de mezcla (ZIP y ZINB)
```{r glm inflado}
library(pscl)
# La primera parte de la fórmula contiene las covariables para el proceso de conteo, la segunda parte contiene las covariables para la probabilidad de los falsos ceros.
ZIP <- zeroinfl(Intensity ~ Depth | Length + Depth, dist = "poisson", 
link = "logit", data = parasitos)
summary(ZIP)

ZINB <- zeroinfl(Intensity ~ Depth | Length + Depth, dist = "negbin", 
link = "logit", data = parasitos)
summary(ZINB)
```

#### Comparacion de ZIP y ZINB
```{r ZIP vs ZINB}
library(lmtest)
lrtest(ZIP, ZINB) # Test de razón de verosimilitud
```

#### Validación
```{r validacion ZINB}
resid <- residuals(ZINB, type = "pearson")
plot(resid, predict(ZINB), xlab = "Residuos", ylab = "Predichos")
AIC(ZIP, ZINB)
```

### Interpretación y gráficos del modelo
```{r graficos ZINB}
# Proceso de falsos ceros
Depth <- seq(min(parasitos$Depth), max(parasitos$Depth), length = 500)
Length <- mean(parasitos$Length, na.rm = TRUE)
zero.model.coef <- ZINB$coefficients$zero # Coeficientes
u <- zero.model.coef[1] + Length*zero.model.coef[2] + Depth*zero.model.coef[3]
zero.model.pred <- exp(u)/(1 + exp(u)) # Predicciones
plot(Depth, zero.model.pred, col = "blue", type = "l", lwd = 3, xlab = "Profundidad", ylab = "Probabilidad de falso cero")

# Proceso de conteo
count.model.coef <- ZINB$coefficients$count # Coeficientes
u <- count.model.coef[1] + Depth*count.model.coef[2]
count.model.pred <- exp(u) # Predicciones
plot(Depth, count.model.pred, col = "blue", type = "l", lwd = 3, xlab = "Profundidad", ylab = "Numero de parasitos")
```

## Inferencia multimodelo
Cabral et al. (2007) estudiaron la distribución de platijas (*Solea solea*) en el estuario Tagus, Portugal (`Solea.txt`). Se desea saber qué factores del agua y sustrato están relacionados con la presencia esta especie.
```{r explo8}
# Análisis exploratorio
datos <- read.table("Solea.txt", header = TRUE)
str(datos)
round(cor(datos[, 4:12]), 2)
```

#### Modelos candidatos
```{r candidatos}
# modelo nulo
m1 <- glm(Solea_solea ~ 1, family = binomial, data = datos)
# modelo de temperatura
m2 <- glm(Solea_solea ~ temperature, family = binomial, data = datos)
# modelo de salinidad
m3 <- glm(Solea_solea ~ salinity, family = binomial, data = datos)
# modelo de transparencia
m4 <- glm(Solea_solea ~ transparency, family = binomial, data = datos)
# modelo de profundidad
m5 <- glm(Solea_solea ~ depth, family = binomial, data = datos)
# modelo caracteristicas del agua
m6 <- glm(Solea_solea ~ temperature + salinity + transparency, family = binomial, data = datos)
# Modelo ubicacion en el espacio
m7 <- glm(Solea_solea ~ Area + depth + Area:depth, family = binomial, data = datos)
# Modelo de caracteristicas del sutrato
m8 <- glm(Solea_solea ~ gravel + large_sand + med_fine_sand, family = binomial, data = datos)
# Modelo de caracteristicas del sustrato grueso
m9 <- glm(Solea_solea ~ gravel + large_sand, family = binomial, data = datos)
# Modelo de caracteristicas del sustrato fino
m10 <- glm(Solea_solea ~ med_fine_sand, family = binomial, data = datos)
# Modelo de profundidad y sustrato
m11 <- glm(Solea_solea ~ depth + gravel + large_sand + med_fine_sand, family = binomial, data = datos)
```

### Selección de modelos
```{r seleccion modelos}
library(MuMIn)
modelos <- list(m1, m2, m3, m4, m5, m6, m7, m8, m9, m10, m11)
ranking.modelos <- model.sel(modelos, rank = "AICc")
ranking.modelos
plot(1:length(modelos), ranking.modelos$delta, pch = 19, xlab = "Modelo", ylab = expression(Delta ~ "AICc"))
abline(a = 2, b = 0, lty = 2)
```

### Promediado de modelos
```{r modelo promedio}
modelo.promedio <- model.avg(ranking.modelos, subset = delta < 2)
summary(modelo.promedio)
sw(modelo.promedio)
```

### Gráfico del modelo promedio
```{r}
model.coeff <- data.frame(estimate = modelo.promedio$coefficients[1,])
CI <- as.data.frame(confint(modelo.promedio, full = TRUE))
model.coeff$CI.min <- CI$`2.5 %`
model.coeff$CI.max <- CI$`97.5 %`
model.coeff$coef <- rownames(model.coeff)

library(ggplot2)
ggplot(data = model.coeff[2:5, ], aes(x = coef, y = estimate)) + 
  theme_classic(base_size = 20) +
  geom_pointrange(aes(ymin = CI.min, ymax = CI.max), size = 1, color = "coral") +
  xlab("Predictor") + ylab("Estimado") +
        geom_hline(yintercept = 0, linetype = "dashed", color = "gray")
```


## Actividades

### Ejercicio 3.1
Los datos del archivo `gala.xls` corresponden a un estudio donde se relevó la diversidad de especies de tortugas de las Islas Galápagos. De cada isla se obtuvo la riqueza de especies (`Species`), el área (`Area`), la altitud (`Elevation`), la distancia a la isla más cercana (`Nearest`), la distancia a la isla Santa Cruz (`Scruz`) y el área de la isla más cercana (`Adjacent`). 

- Construya un modelo adecuado que relacione el número de especies endémicas (`Endemics`) con las variables medidas y analice su poder explicativo.

- Realice uno o más gráficos que representen el modelo ajustado.

- Debido a disponibilidad presupuestaria, sólo se podrán concentrar esfuerzos de conservación en islas con un alto número de especies endémicas (>80). ¿A partir de qué valor de elevación el modelo predice más de 25 especies endémicas? Para esto considere valores constantes en el resto de las covariables incluidas en su modelo.

### Ejercicio 3.2
Radim et al. (2015) analizaron la ocurrencia de muérdagos (*Loranthus europaeus*) en robles de República Checa, teniendo en cuenta el área basal (`basal_area`), el número de tallos (`Number_of_stems`), el área basal promedio de los tallos (`mean_stem_basal_area`), la competencia con árboles infectados basada en el índice de Hegyi (`CI_stem`) y el rango de los multicaules en ciertas direcciones (`Xrange`, `Yrange` y `RangeAvg`) (https://doi.org/10.1371/journal.pone.0127055). El conjunto de datos corresponde al archivo `Matula_mistletoes_csv`.

- Encontrar un modelo que mejor explique la probabilidad de infección por muérdagos (`infected`) en robles.

- Construya una o más tablas que muestren los resultados principales.

- Realice uno o más gráficos que represente el modelo ajustado.

### Ejercicio 3.3
Tomando como base el conjunto de datos `parasitos.txt` y el modelo ZAP (de dos partes o "valla") ajustado, ajuste un modelo ZAP con los mismos predictores pero de forma manual. Para esto, considere utilizar dos GLMs por separado: uno para la probabilidad de obtener un cero, y otro para la distribución de los conteos. Compare los resultados con el modelo obtenido con la función `hurdle` (paquete `pscl`).

### Ejercicio 3.4
Raventos et al. (2019) evaluaron la respuesta de rasgos de historia de vida a diferentes variables ambientales (mediante técnicas reconstructivas de otolitos) en varias especies de peces (https://doi.org/10.1111/1365-2656.13435). Para esto, se estimaron caracteres de historia de vida, incluyendo la duración larval pelágica (`PLD`), la tasa de crecimiento (`Pre-settlement_growth`), el tamaño de asentamiento (`Size_of_settlement`) y la fecha de puesta (`Hatching_day_date`). El conjunto de datos se encuentra en el archivo `Raventos_etal_2021_JAE_data.txt`.

- Analice qué factores determinan la respuesta de las tasas de crecimiento de dos especies considerando la temperatura de la superficie del agua (`SST`), la clorofila A mensual promedio en mg/m (`ChLA`) y la estación (`Season`).

- Compare los predictores de los modelos de cada especie ¿Cuál es más importante para cada una y en qué magnitud?
