# Modelos no lineales
## Regresión no paramétrica
Se tomaron medidas del peso seco (`peso.seco`) y del largo (`largo`) de una especie de almeja (`almejas.txt`). Analizar la relación entre el largo y el peso seco.
```{r loess}
almejas <- read.table("C:/RD/almejas.txt", header = TRUE)
str(almejas)

# opción 1
plot(almejas$largo, almejas$peso.seco, pch = 19, xlab = "Largo", ylab = "Peso")
loess.model <- loess(peso.seco ~ largo, data = almejas)
largo <- seq(min(almejas$largo), max(almejas$largo), length = 500)
predPeso <- predict(loess.model, newdata = data.frame(largo))
lines(largo, predPeso, col = "blue", lwd = 2)

# opción 2
library(car)
scatterplot(peso.seco ~ largo, data = almejas, regLine = FALSE, smooth = TRUE)
```

## Regresión polinómica
```{r reg polinomica}
# Simulamos dos variables
set.seed(99)
x <- rnorm(500, mean = 0, sd = 1)
y <- 2 - x + 0.2*x^2 + x^3 + rnorm(500, 0, 2)
plot(x, y)

# Ajuste del modelo
reg.pol <- lm(y ~ x + I(x^2) + I(x^3))
anova(reg.pol)
summary(reg.pol)
```

## Funciones a trozos
```{r funciones a trozos}
x.categorica <- cut(x, breaks = 10) # Dividimos la variable en 10 intervalos
fun.trozos <- lm(y ~ x.categorica)
summary(fun.trozos)
pred <- predict(fun.trozos)
df <- data.frame(x, x.categorica, y, pred)

# Sin líneas verticales
library(ggplot2)
ggplot(data = df, aes(x, pred, group = x.categorica)) + 
  geom_line(col = "blue", size = 1) +
  geom_point(data = df, aes(x, y))

# Con líneas verticales
ggplot(data = df, aes(x, pred)) + 
  geom_step(col = "blue", size = 1) +
  geom_point(data = df, aes(x, y))
```

## Splines de regresión
### Polinomios a trozos
```{r polinomios a trozos}
# Ejemplo de un polinomio cúbico con 1 nodo
data.split <- data.frame(x, y, x2cat = cut(x, breaks = 2))
pol.cat1 <- lm(y ~ x + I(x^2) + I(x^3), data = subset(data.split, x2cat == "(-3.06,-0.247]"))
pol.cat2 <- lm(y ~ x + I(x^2) + I(x^3), data = subset(data.split, x2cat == "(-0.247,2.57]"))
pred.polcat1 <- predict(pol.cat1)
pred.polcat2 <- predict(pol.cat2)
df1 <- data.frame(subset(data.split, x2cat == "(-3.06,-0.247]"), pred = pred.polcat1)
df2 <- data.frame(subset(data.split, x2cat == "(-0.247,2.57]"), pred = pred.polcat2)

ggplot() + 
  geom_line(data = df1, aes(x, pred), col = "blue", size = 2) +
  geom_line(data = df2, aes(x, pred), col = "red", size = 2) +
  geom_point(data = data.split, aes(x, y)) +
  geom_vline(xintercept = -0.247, linetype = "dashed")

# Comparación entre la regresión polinómica y splines de regresión
library(splines)
reg.pol <- lm(y ~ poly(x, degree = 10))
plot(x, y, col = "grey", ylim = c(-25, 30))

nodos <- seq(-3, 2.5, length = 10) # Ubicación de los nodos
spline.cub <- lm(y ~ bs(x, degree = 3, knots = nodos)) # Spline cúbico
spline.nat <- lm(y ~ ns(x, knots = nodos)) # Spline natural

# Gráficos de los modelos
x.new <- seq(min(x), max(x), length = 500)
predP <- predict(reg.pol, newdata = data.frame(x = x.new)) # regresión polinómica
predC <- predict(spline.cub, newdata = data.frame(x = x.new)) # spline cúbico
predN <- predict(spline.nat, newdata = data.frame(x = x.new)) # spline natural
lines(x.new, predC, col = "darkgreen", lwd = 3)
lines(x.new, predP, col = "red", lwd = 3)
lines(x.new, predN, col = "blue", lwd = 3)
abline(v = nodos, lty = 2, col = "darkgreen")
legend("topleft", legend = c("Reg polinomica", "Spline C", "Spline N"), col = c("darkgreen", "red", "blue"), cex = 0.8, lty = 1)
```
## Splines de suavizado
```{r splines de suavizado}
splines.suav <- smooth.spline(x, y, nknots = 10)
splines.suav.cv <- smooth.spline(x, y, cv = TRUE) # lambda óptimo
splines.suav.cv$df
predS <- splines.suav$y
predS.cv <- splines.suav.cv$y

layout(matrix(1:2, nrow = 1, ncol = 2))
plot(x, y, col = "grey", ylim = c(-25, 30))
lines(x.new, predC, col = "red", lwd = 3) # spline cúbico
lines(x.new, predN, col = "blue", lwd = 3) # spline natural
legend("topleft", legend = c("Spline C", "Spline N"), col = c("red", "blue"), cex = 0.8, lty = 1, bty = "n")

plot(x, y, col = "grey", ylim = c(-25, 30))
lines(sort(x), predS, col = "red", lwd = 3) # spline de suavizado
lines(sort(x), predS.cv, col = "darkorchid", lwd = 3)
legend("topleft", legend = c("Spline C k = 10", "Spline C optimo"), col = c("red", "blue"), cex = 0.8, lty = 1, bty = "n")
layout(1)
```

## Modelos aditivos generalizados
Gillibrand et al. (2007) analizaron la bioluminiscencia pelágica (`Sources`) a lo largo de un gradiente de profundidad (`SampleDepth`) en el NE del Océano Atlántico (`ISIT.txt`).
```{r GAMs}
library(lattice)
library(ggplot2)
library(mgcv)
library(gratia)

biolum <- read.table("C:/RD/ISIT.txt", header = TRUE)
str(biolum)
biolum$Month <- as.factor(biolum$Month)
xyplot(Sources ~ SampleDepth|Month, data = biolum)

# GAM con spline natural
gam1 <- lm(Sources ~ ns(SampleDepth, df = 5) + Month, data = biolum)
# GAM con spline de suavizado (5 nodos)
gam2 <- gam(Sources ~ s(SampleDepth, k = 5, bs = "cr") + Month, method = "REML", data = biolum)
# GAM con spline de suavizado (validación cruzada)
gam3 <- gam(Sources ~ s(SampleDepth, bs = "cr") + Month, method = "REML", data = biolum)
summary(gam1)
summary(gam2)
summary(gam3)

# Gráficos del modelo
SampleDepth <- seq(min(biolum$SampleDepth), max(biolum$SampleDepth), length = 100)
Month <- as.factor(unique(biolum$Month))
newdata <- expand.grid(SampleDepth = SampleDepth, Month = Month)
newdata$pred_gam1 <- predict(gam1, newdata = newdata)
newdata$pred_gam2 <- predict(gam2, newdata = newdata)
newdata$pred_gam3 <- predict(gam3, newdata = newdata)

ggplot() + geom_point(data = biolum, aes(x = SampleDepth, y = Sources, color = Month)) + facet_wrap(~Month) + 
  geom_line(data = newdata, aes(x = SampleDepth, y = pred_gam1), color = "black") +
  geom_line(data = newdata, aes(x = SampleDepth, y = pred_gam2), color = "blue")

ggplot() + geom_point(data = biolum, aes(x = SampleDepth, y = Sources, color = Month)) + facet_wrap(~Month) + 
  geom_line(data = newdata, aes(x = SampleDepth, y = pred_gam3), color = "coral")

draw(gam2)
draw(gam3)
```

### GAM con otras distribuciones e interacciones
```{r GAM Gamma}
biolum$Sources_0.1 <- biolum$Sources + 0.1
# Modelo sin interacción
gam4 <- gam(Sources_0.1 ~ s(SampleDepth, bs = "cr") + Month, family = Gamma, method = "REML", data = biolum)
summary(gam4)

SampleDepth <- seq(min(biolum$SampleDepth), 4000, length = 100)
newdata <- expand.grid(SampleDepth = SampleDepth, Month = Month)
newdata$pred_gam4 <- predict(gam4, newdata = newdata, type = "response")

ggplot() + geom_point(data = biolum, aes(x = SampleDepth, y = Sources, color = Month)) + facet_wrap(~Month) + 
  geom_line(data = newdata, aes(x = SampleDepth, y = pred_gam4), color = "black")

draw(gam4)

# Modelo con interacción (variable continua y categórica)
gam5 <- gam(Sources_0.1 ~ s(SampleDepth) + s(SampleDepth, by = Month, bs = "cr"), family = Gamma, method = "REML", data = biolum)

SampleDepth <- seq(min(biolum$SampleDepth), 4000, length = 100)
newdata <- expand.grid(SampleDepth = SampleDepth, Month = Month)
newdata$pred_gam5 <- predict(gam5, newdata = newdata, type = "response")

ggplot() + geom_point(data = biolum, aes(x = SampleDepth, y = Sources, color = Month)) + facet_wrap(~Month) + 
  geom_line(data = newdata, aes(x = SampleDepth, y = pred_gam5), color = "black")

# Modelo con interacción (2 variables continuas y una categórica)
gam6 <- gam(Sources_0.1 ~ s(SampleDepth) + s(BottomDepth) + s(SampleDepth, by = Month, bs = "cr") + s(BottomDepth, by = Month), family = Gamma, method = "REML", data = biolum)
vis.gam(gam6, view = c("SampleDepth", "BottomDepth"), theta = 40, n.grid = 500, border = NA)
```

### Comparación de modelos
```{r comparacion gam}
anova(gam4, gam5, test = "F")
AIC(gam4, gam5)
```

### Validación
```{r diagnosticos}
gam.check(gam5)
appraise(gam5, method = "simulate")
```

### Modelo con variables continuas (efectos principales + interacciones)
Palacio et al. (2017) estudiaron el consumo de frutos por aves en *Psychotria  carthagenensis* en un bosque secundario pedemontano de las Yungas (`Psychotria_El_Corte_2012.txt`). Se ajustó un GAM del número de infrutescencias (`n.infrut`) en función de las coordenadas (`x` = longitud, `y` = latitud).
```{r 2 vars gam}
library(gratia)
library(fields)
psycho <- read.table("C:/RD/Psychotria_El_Corte_2012.txt", header = TRUE)
str(psycho)
hist(psycho$n.infrut, xlab = "Numero de infrutescencias", ylab = "Frecuencia")
gam6 <- gam(n.infrut ~ s(x, y), family = nb, method = "REML", data = psycho)
summary(gam6)
gam7 <- gam(n.infrut ~ te(x, y), family = nb, method = "REML", data = psycho) 
summary(gam7)
gam8 <- Tps(x = data.frame(Latitud = psycho$x, Longitud = psycho$y), Y = psycho$n.infrut)

# Superficies de respuesta
draw(gam6)
draw(gam7)
vis.gam(gam6, color = "terrain", type = "response", plot.type = "persp", theta = 40)
surface(gam8)
```

## Actividades

### Ejercicio 4.1
Aluja et al. (2012) estudiaron los factores que determinan la dinámica poblacional de especies de moscas de la fruta (Tephritidae) durante 11 años en Veracruz, México (`Aluja_et_al_Tephritidae.txt`). Las variables utilizadas son el (log) número de capturas diarias (`FTD`) y el sesgo sexual de captura (`SBC`) de distintas especies del género *Anastrepha* y los índices de oscilación del Atlántico Norte (`NAOI`) y Sur (`SOI`). 

- Grafique el tiempo vs las capturas para una de las especies de moscas y ajuste tres modelos LOESS (uno utilizando los argumentos por defecto, y otros dos variando la magnitud del ancho de ventana).

- Ajuste un GAM que relacione las capturas de la misma especie como función suave del tiempo y realice un gráfico de este modelo ¿Qué conclusión obtiene al compararlo con el LOESS?

- Identifique qué variables se relacionan con las capturas (considere también la posibilidad de incluir interacciones). Revise si el número de nodos es adecuado para el modelo ajustado (función `gam.check`).

- Construya una tabla que represente los resultados principales.

- Grafique el modelo como considere más conveniente para mostrar los resultados.

- ¿Qué conclusiones obtiene en términos biológicos? ¿Considera que este modelo cumple con los supuestos de un GAM?

### Ejercicio 4.2
Palacio et al. (2017) estudiaron la selección mediada por aves sobre rasgos de los frutos en *Psychotria  carthagenensis* en un bosque secundario pedemontano de las Yungas (`Psychotria_El_Corte_2012.txt`).

- Grafique la relación entre el número de frutos consumidos (`frut.cons`) y el número de infrutescencias (`n.infrut`).

- Ajuste un polinomio de grado *n* (que considere adecuado) y una función paso para capturar la relación entre ambas variables. Grafique ambos modelos.

- Ajuste un GAM para dicha relación y realice un gráfico del modelo.

- ¿Qué interpreta en términos biológicos?

- Si tuviera que elegir entre los tres modelos ¿Cuál utilizaría y por qué?

### Ejercicio 4.3 
Wingfield et al. (2017) estudiaron la dinámica espaciotemporal de *Phocoena phocoena* (Pinnipedia, Mammalia) en Maryland, Estados Unidos (https://doi.org/10.5061/dryad.25256). Se quiere establecer en que época del año es más frecuente detectarla. Para esto se realizaron muestreos durante 18 meses y se recolectó información sobre presencia-ausencia (`DPH_Porp`), hora (`Hour_EST`), día (`Day_EST`), mes (`Month_EST`) y año (`Year`).  

- Utilice un modelo que describa la dinámica temporal anual de detecciones de la especie.

- Grafique el modelo como considere más conveniente para mostrar los resultados, e interprete en términos biológicos.

- Construya y grafique otro modelo que tenga en cuenta la proporción de detecciones por día en lugar de la presencia-ausencia. 
